臺灣士林地方法院行政訴訟判決　
111年度簡字第4號
原      告  陳柏儒  
被      告  臺北市交通事件裁決所

代  表  人  蘇福智  
訴訟代理人  黃郁軒  
上列當事人間交通裁決事件，本院於民國111年4月6日言詞辯論
終結，判決如下
：
    主  文
原告之訴駁回。
訴訟費用新臺幣參佰元由原告負擔。
    事實及理由
一、程序事項：本件係因原告不服被告民國111年1月11日北市裁
    催字第22-A01ZXM858號違反道路交通管理事件裁決書（下稱
    原處分），裁處罰鍰新臺幣（下同）900元，提起行政訴訟
    ，經核屬行政訴訟法第237條之1第1項第1款規定之交通裁決
    事件，爰依同法第237條之7規定，不經言詞辯論，逕為判決
    。
二、爭訟概要：原告駕駛訴外人快樂交通有限公司所有，車牌號
    碼為000-0000號營業小客車（下稱系爭車輛），於110年10
    月9日18時34分許，在臺北市松山區北寧路處，因「在設有
    禁止停車標線之處所停車」之違規事實，經臺北市政府警察
    局交通警察大隊（下稱舉發機關）員警製單舉發，有臺北市
    政府警局北市警交字第A01ZXM858號舉發違反道路交通管理
    事件通知單可稽（下稱系爭舉發通知單，見本院卷第66頁）
    ，嗣經被告以原告有前揭違規事實，而依道路交通管理處罰
    條例第56條第1項第4款規定，以原處分對原告為裁罰，原告
    於111年1月25日提起本件行政訴訟。
三、原告主張：
　　政府防疫專案載送所需要的乘客，當時任務派遣要求伊將系
    爭車輛停在臺北市○○路00號敦北園中園社區樓下，遵守任
    務派遣在該處等候乘客訴外人曾○○小姐上車，該乘客為入
    住防疫旅館的隔離旅客，因為乘客超過約定上車時間一直未
    出現，伊致電乘客未果，於是下車找尋乘客，未逾2分鐘即
    回到該處，車輛即遭松山內湖保管場拖走；伊為執行政府防
    疫專案勤務，且地面上劃線標示不清，亦看不出來是黃線等
    語。並聲明：原處分撤銷。
四、被告答辯：
　㈠案據舉發機關查復略以：按道路交通安全規則第113條規定：
    「消防車、警備車、救護車、工程救險車、外交部禮賓車、
    公用事業機構之工程車、垃圾車及傳遞郵件電報等車輛，於
    執行任務時，其臨時停車及停車地點得不受前2條之限制。
    但公路主管機關、市區道路主管機關或警察機關另有特別規
    定者，應依其規定。」，經查系爭車輛車種登錄為營業小客
    車，非屬上述規定車種，爰未有前揭條文排外規定之適用。
    系爭車輛於110年10月9日18時34分許，在臺北市○○路00號前
    劃有黃線路段違規停放事實明確，執勤員警依法製單舉發、
    執行拖吊移置，核無違誤。此有舉發機關110年12月6日北市
    警交大執字第1103043002號函及採證照片在卷可稽。
　㈡原告自承於110年10月9日18時34分於違規地點停車且離開系
    爭車輛2 分鐘後回到原處。查汽車車籍查詢資料、經濟部商
    工登記公示資料系爭車輛係屬快樂交通有限公司，該公司登
    記為計程車客運業，又台灣大車隊股份有限公司登記為計程
    車客運服務業。依據公路法第34條第1項第4款規定：「公路
    汽車運輸，分自用與營業兩種。自用汽車，得通行全國道路
    ，營業汽車應依下列規定，分類營運：四、計程車客運業：
    在核定區域內，以小客車出租載客為營業者。」、計程車客
    運服務業申請核准經營辦法第3條第1項第6 款規定：「計程
    車客運服務業得接受委託辦理下列服務業務：六、車輛派遣
    。」。故而系爭車輛係與台灣大車隊股份有限公司為車輛派
    遣合作業務關係而非該公司所屬車輛。有關原告所陳訴外人
    未依時上車故而下車一節，據上開查證系爭車輛調派任務係
    依據台灣大車隊股份有限公司，另查臺北市訂定之防疫計程
    車叫車標準作業程序第3點，衛生局係防疫計程車派遣之主
    政單位，原告既接受防疫計程車任務之派遣應遵守上開標準
    作業程序，於指定地點上下乘客，而訴外人雖未依時出現，
    原告應依規定通報衛生局或台灣大車隊股份有限公司(任務
    派遣公司)，由衛生局或派遣任務公司聯繫訴外人，而非逕
    自下車搜尋，此不僅違規停車妨礙他車，且防疫計程車駕駛
    於任務期間擅自離開指定地點亦有增加防疫破口之風險。故
    而原告所陳非撤銷舉發之理由，且防疫計程車駕駛擅自離開
    任務指定地點(停車地)，亦違反防疫規定，實不可取。
　㈢有關地上標線不清看不清楚是黃線一節，經複查系爭車輛拖
    吊前後之採證照片，該處黃線標線明顯，駕駛人可明顯辨認
    ，並無原告所陳之情事等語。並聲明：原告之訴駁回。 
五、本院之判斷：
　㈠按「汽車停車時，應依下列規定：…四、設有禁止停車標誌、
    標線之處所不得停車」、「本規則用詞，定義如下：一、汽
    車：指在道路上不依軌道或電力架線而以原動機行駛之車輛
    （包括機車）」，道路交通安全規則第112條第1項第4款、
    第2條第1項第1款分別定有明文。次按禁止停車線為黃實線
    ，用以指示禁止停車路段，禁止時間為每日上午7時至晚間8
    時，如有延長或縮短之必要時，應以標誌及附牌標示之，道
    路交通標誌標線號誌設置規則第168條第1、2、4項亦定有明
    文。復按「本條例用詞，定義如下：一、道路：指公路、街
    道、巷衖、廣場、騎樓、走廊或其他供公眾通行之地方。…
    十、臨時停車：指車輛因上、下人、客，裝卸物品，其停止
    時間未滿三分鐘，保持立即行駛之狀態。十一、停車：指車
    輛停放於道路兩側或停車場所，而不立即行駛」、「汽車駕
    駛人之行為有下列情形之一，當場不能或不宜攔截製單舉發
    者，得逕行舉發：七、經以科學儀器取得證據資料證明其行
    為違規。」、「前項第七款之科學儀器應採固定式，並定期
    於網站公布其設置地點。但汽車駕駛人之行為屬下列情形之
    一者，不在此限：四、違規停車而駕駛人不在場。」、「汽
    車駕駛人停車時，在設有禁止停車標誌、標線之處所停車者
    ，處新臺幣600元以上1200元以下罰鍰」，道路交通管理處
    罰條例第3條第1款、第10款、第11款、第7條之2第1項第7款
    、第2項第4款、第56條第1項第4款分別定有明文。
　㈡另按違反道路交通管理事件統一裁罰基準及處理細則第1條規
    定：「本細則依道路交通管理處罰條例第92條第4項規定訂
    定之」、第2條第1項、第2項規定：「處理違反道路交通管
    理事件之程序及統一裁罰基準依本細則之規定辦理。前項統
    一裁罰基準，如附件違反道路交通管理事件統一裁罰基準表
    」，核上開統一裁罰基準及處理細則之規定，就其立法目的
    及功能，乃為防止處罰機關枉縱或偏頗，依道路交通管理處
    罰條例第92條第4項所授權交通部會同內政部訂定「違反道
    路交通管理事件統一裁罰基準及處理細則」及其附件「違反
    道路交通管理事件統一裁罰基準表」，用以維持裁罰之統一
    性與全國因違反道路交通管理事件受處罰民眾之公平，不因
    裁決人員不同，而生偏頗，寓有避免各監理機關於相同事件
    恣意為不同裁罰之功能，並非法所不許，於憲法上保障人民
    財產權之意旨並無牴觸（此並有司法院釋字第511號解釋意
    旨理由足資參照），並無違反法律保留原則。再依本件違規
    行為時點之違反道路交通管理事件統一裁罰基準表記載，機
    車違反道路交通管理處罰條例第56條第1項第4款規定（在禁
    止停車處所停車），小型車於期限內繳納或到案聽候裁決者
    ，應處罰鍰900元。核此規定，既係基於母法之授權而為訂
    定，且就違反道路交通管理事件統一裁罰基準及處理細則附
    件所示統一裁罰基準表中有關道路交通管理處罰條例第56條
    第1項第4款之裁罰基準內容（基準表就不同違規車種，其可
    能衍生危害交通安全之輕重不同，而區分有機車、小型車、
    大型車等不同罰鍰標準，其衍生交通秩序危害，既不相同，
    分別處以不同之罰鍰，符合相同事件相同處理，不同事件不
    同處理之平等原則），並未牴觸母法，是被告自得依此基準
    而為裁罰。
　㈢末按，道路交通管理處罰條例第85條之3第1項、第2項、第4 
    項規定：「（第1項）…第五十六條第三項…之移置或扣留，
    得由交通勤務警察、依法令執行交通稽查任務人員逕行移置
    或扣留，其屬第五十六條第三項之移置，得由交通助理人員
    逕行為之。上述之移置或扣留，得使用民間拖吊車拖離之。
    （第2項）前項移置或扣留，得向汽車所有人收取移置費及
    保管費；其不繳納者，追繳之。…（第4項）前四項有關移置
    保管、收取費用、公告拍賣、移送處理之辦法，在中央由交
    通部及內政部，在地方由直轄市、縣（市）政府依其權責分
    別定之。」是執行移置、拖吊違規車輛之機關應為警察機關
    或其他依法令執行交通稽查任務之機關。又據最高行政法院
    98年度判字第719號判決見解：「將系爭車輛移置至拖吊場
    之行為，係依道路交通管理處罰條例第12條第3項及第85條
    之3 第1 項規定，本於執行交通稽查任務人員之地位，於車
    輛所有權人違反禁止行駛之義務時，以間接強制之代履行方
    式，委託第三人即拖吊業者，代為履行，並向車輛所有權人
    收取代履行費用，其法律性質係實現公法上權利義務內容之
    事實行為，非本身包含有創設、形成、變更權利義務內容，
    即非對外直接發生法律效果之單方行政行為，而非行政處分
    ，要無循訴願、行政訴訟救濟之依據。」是就拖吊移置費、
    保管費而言，尚不得以撤銷訴訟之方式為主張。倘原告係主
    張移置保管機關因執行程序有瑕疵，致有費用損害者，應以
    給付訴訟之方式請求適格之機關給付。況依行政訴訟法第23
    7 條之1 第1 項第2 款規定，得合併請求返還與道路交通管
    理處罰條例第8 條及第37條第5 項裁決相關者，限於已繳納
    罰鍰或已繳送之駕駛執照、計程車駕駛人執業登記證、汽車
    牌照等事項，而合併提起上開事項以外之訴訟者，則應適用
    簡易訴訟程序或通常訴訟程序之規定，應徵收裁判費2,000
    元，亦為同條第2項及同法第98條第2項後段所明定。經查：
    本件原告起訴狀於事實及理由欄雖另提及拖吊費用900元（
    即移置費用），惟於訴之聲明仍為原處分撤銷之聲明，且原
    告亦僅依行政訴訟法第237條之5第1項第1款規定：「交通裁
    決事件，按下列規定徵收裁判費：起訴，按件徵收新臺幣
    三百元。」繳納交通裁決事件之裁判費300 元，嗣經本院以
    裁定命原告應依行政訴訟法第98條第2項規定補繳2,000元裁
    判費後，就剩餘之1,700元仍未為繳納，有本院111年度簡字
    第4號裁定可佐（見本院卷第30頁），且經本院電話查詢，
    原告係表明：「拖吊費用900元係移置費予裁決書所載罰鍰9
    00元不同。違規罰鍰的900元尚未繳納。請求原因是因為拖
    吊程序有問題。」，且原告於本院111年4月6日言詞辯論時
    亦稱：本件只針對處分罰我900元部分處理，所以只有繳這
    部分裁判費300元，如果本案勝訴，再另行就拖吊費用部分
    起訴等語(見本院卷第123頁)。是依前揭規定及說明，原告
    所為返還拖吊費用900元之請求部分，因尚未繳納足額裁判
    費，致起訴程序尚非合法，故不另為裁定 而併予判決駁回
    ，先予敘明。
　㈣依採證照片所示（見本院卷第68頁），原告係將系爭車輛停
    放於臺北市○○區○○路00號前，照片中之系爭車輛車牌號碼00
    0-0000清晰可見，且該路段旁繪設有黃實線之禁止停車線，
    雖該黃實線略顯斑駁且部分不連續，但仍足資一般用路人判
    斷該地點係禁止停車之路段，且原告於舉發機關執勤人員執
    行舉發作業時並未在現場，而無從為立即之駛離，是足認原
    告之系爭車輛於前揭時、地，確有「在設有禁止停車標線之
    處所停車」之違規行為，應堪認定。
　㈤原告主張伊係因防疫任務載送旅客，故停放系爭車輛於該地
    點云云，惟按道路交通安全規則第113條規定：「消防車、
    警備車、救護車、工程救險車、外交部禮賓車、公用事業機
    構之工程車、垃圾車及傳遞郵件電報等車輛，於執行任務時
    ，其臨時停車及停車地點得不受前2條之限制。但公路主管
    機關、市區道路主管機關或警察機關另有特別規定者，應依
    其規定。」，經查系爭車輛車種登錄為營業小客車，非屬前
    述規定車種，並無該規定之適用。又原告如因載客需求而須
    在該禁止停車地點「臨時停車」，則原告應遵守道路交通管
    理處罰條例第3條第10款「臨時停車」之規定，即「車輛因
    上、下人、客，裝卸物品，其停止時間未滿三分鐘，保持立
    即行駛之狀態。」，保持立即行駛之狀態，不得逕自離開車
    輛旁而將系爭車輛停放於禁止停車之地點。且原告擔任防疫
    計程車之派遣任務，即應遵守相關作業程序，遇乘客未準時
    出現時，以通報任務派遣公司或衛生局之方式，請任務派遣
    公司或衛生局聯繫乘客，而非逕自下車搜尋，將車輛停放於
    不得停車之地點致影響道路交通安全。是原告此部分主張，
    尚屬無據。
六、綜上所述，原告於前揭時、地，確有「在設有禁止停車標線
    之處所停車」之違規事實，被告以原處分裁罰，核無違誤，
    原告訴請撤銷原處分，為無理由，應予駁回。
七、本件第一審裁判費為300元，應由原告負擔，爰確定第一審
    訴訟費用額如主文第2項所示。   
中　　華　　民　　國　　111 　年　　4 　　月　　12　　日
　　　　　　　　　行政訴訟庭　法　官　徐文瑞
上為正本係照原本作成。
如不服本判決，應於判決送達後20日內，向本院提出上訴狀並表
明上訴理由（原判決所違背之法令及其具體內容或依訴訟資料可
認為原判決有違背法令之具體事實），其未載明上訴理由者，應
於提出上訴後 20 日內向本院補提理由書（上訴狀及上訴理由書
均須按他造人數附繕本，如未按期補提上訴理由書，則逕予駁回
上訴），並應繳納上訴裁判費新臺幣 750 元。
中　　華　　民　　國　　111 　年　   4 　 月　　12　  日
　         　　　　　　　　　 書記官　朱亮彰